【裁判字號】    89,台上,3892
【裁判日期】    890706
【裁判案由】    煙毒等罪
【裁判全文】
最高法院刑事判決                              八十九年度台上字第三八九二號
    上  訴  人  甲○○
右上訴人因煙毒等罪案件，不服台灣高等法院中華民國八十九年四月二十五日第二審
判決（八十九年度上訴字第一九四號，起訴案號：台灣新竹地方法院檢察署八十六年
度偵字第七八二八、八六七一號），提起上訴，本院判決如左：
    主  文
原判決關於販賣毒品部分撤銷，發回台灣高等法院。
其他上訴駁回。
    理  由
一撤銷發回（販賣毒品）部分
本件原判決認定上訴人甲○○意圖營利，基於概括之犯意，於民國八十六年七月上旬
至同年九月中旬間，利用其所有之（○三）0000000號電話為聯絡工具，約定
在其新竹縣竹北市尚義里拔子窟一三七號住處附近交付毒品海洛因之方式，而以每次
約可施用二至三次之份量，計新台幣（下同）三千元至五千元不等之價格，先後販賣
十次毒品海洛因予戴進致，其中三千元者五次，五千元者五次，共得款四萬元等情，
因而撤銷第一審關於此部分之判決，改判仍論處上訴人連續販賣毒品罪刑，固非無見
。
惟查：原判決係以第一審共同被告戴進致、許玉芬之不利於己，亦不利於上訴人之供
述為主要判決基礎，但按「被告（包括共同及牽連被告）之自白，不得作為有罪判決
之唯一證據，仍應調查其他必要之證據，以察其是否與事實相符」，為刑事訴訟法第
一百五十六條所明定。本件戴進致、許玉芬二人固均為上訴人不利之供述，但依卷內
資料，二人前後所供，頗不一致。尤許玉芬所稱：「購買（海洛因）都是由我先生戴
進致出面交易」（偵字第八六七一號卷第七頁反面）、「戴進致告訴我說他向甲○○
買的」、「沒見過甲○○本人」、「我跟我先生有一起去拿貨，有一次親眼見被告（
上訴人）將海洛因交我先生，但不確定我先生有拿錢給被告」（第一審卷第二十八頁
反面、第二五二頁反面、第二五三頁）云云之供述，如非依據傳聞（在審判期日以他
人之供述為內容而為供述，即傳聞供述），即係尚不能為上訴人確曾販賣毒品海洛因
予戴進致之明證，實情究何﹖自應詳予查明，並就其他證據為必要之調查，以察戴、
許二人之供述是否確與事實相符。原審亦認有進一步予以究明之必要，而依職權予以
傳喚（原審卷第二十八頁、第三十五頁、第三十六頁），竟又於傳喚一次未到後，即
未再予傳喚調查，復未說明該二人如何之已無再予調查必要之理由。另上訴人主張其
於八十六年八月間曾因另犯煙毒罪，經押於台灣新竹看守所，無能於當月間販賣毒
品海洛因予戴進致等語（第一審卷第一○四頁、第一一九頁），是否屬實，原審亦未
詳予查明，並於理由內說明，遽行判決，自不足以昭折服。此部分上訴意旨指摘原判
決違法，非無理由，案關重典，認應發回更審，期臻翔適。又上訴人行為後，肅清煙
毒條例雖經修正為毒品危害防制條例，原條例有關覆判程序之規定並經廢止，回歸刑
事訴訟程序，本件亦係依原條例第五條第一項為判決，但本乎程序從新原則，本件仍
應依上訴程序辦理，併予明。
二上訴駁回（免費提供毒品幫助施用）部分
查第三審上訴書狀，應述上訴之理由，其未述者，得於提起上訴後十日內補提理
由書於原審法院，已逾上述期間，而於第三審法院未判決前仍未提出上訴理由書狀者
，第三審法院應以判決駁回之，刑事訴訟法第三百八十二條第一項、第三百九十五條
後段規定甚明。本件上訴人因幫助施用第一級毒品案件，不服原審判決，於八十九年
五月十日提起上訴，並未述此部分之上訴理由，迄今逾期已久，於本院未判決前仍
未提出，依上開規定，其此部分之上訴自非適法，應予駁回。
據上論結，應依刑事訴訟法第三百九十七條、第四百零一條、第三百九十五條後段，
分別判決如主文。
中      華      民      國    八十九    年      七      月      六      日
                              最高法院刑事第二庭
                                  審判長法官  莊  來  成
                                        法官  呂  潮  澤
                                        法官  謝  俊  雄
                                        法官  白  文  漳
                                        法官  蘇  振  堂
      右正本證明與原本無異
                                              書  記  官
中      華      民      國    八十九    年      七      月     十二     日


司法院資訊處製作；財團法人民間司法改革基金會備份。
